【裁判字號】    98,訴,167
【裁判日期】    980227
【裁判案由】    違反毒品危害防制條例
【裁判全文】
臺灣彰化地方法院刑事判決               98年度訴字第167號
公  訴  人  臺灣彰化地方法院檢察署檢察官
被      告  戊○○
                    號
                    （另案在臺灣雲林監獄執行中）
選任辯護人  李明海律師
上列被告因違反毒品危害防制條例案件，經檢察官提起公訴（97
年度偵字第8152號），本院判決如下：
    主  文
戊○○無罪。
    理  由
壹、公訴意旨略以：被告戊○○前因施用毒品案件，經法院判處
    有期徒刑4 月確定，業於民國95年8 月14日易科罰金執行完
    畢。詎猶不思悔改，基於販賣第一級毒品海洛因營利之集合
    犯意，並持用0000000000號行動電話門號充為對外聯絡販賣
    毒品之工具，而為下列販賣毒品之犯行：
一、丙○○於97年（起訴書誤載為96年，業經蒞庭檢察官當庭更
    正）3 月7 日或同月8 日某時，以其持用之0000000000號電
    話撥打戊○○持用之0000000000號電話聯絡購買第一級毒品
    海洛因，嗣戊○○即於同日某時，騎乘不詳車號之機車至彰
    化縣社頭鄉○○路○ 段230 號萊爾富便利超商前，販賣金額
    為新臺幣（下同）6,600 元之第一級毒品海洛因予丙○○。
二、丁○○因乙○○介紹而認識戊○○，得知戊○○有從事販賣
    毒品犯行後，即與甲○○合資，由丁○○、甲○○各出資2,
    000 元及4,000 元，而由丁○○於97年3 月8 日中午某時，
    利用公用電話撥打戊○○持用之上開電話聯絡購買第一級毒
    品海洛因。嗣戊○○即於同日上午某時，騎乘不詳車號之機
    車至上開超商處，販賣金額6,000 元（起訴書誤載為6,600
    元，業經蒞庭檢察官當庭更正）之第一級毒品海洛因予甲○○及丁○○。
    因認被告涉犯毒品危害防制條例第4 條第1 項之販賣第一級
    毒品罪嫌等語。
貳、證據能力之說明：
一、證人丙○○、廖啟佑、賴培弘於警詢時所為之陳述無證據能
    力。證人丁○○於警詢時所為之陳述有證據能力。
（一）按被告以外之人於檢察事務官、司法警察官或司法警察調
      查中所為之陳述，與審判中不符時，其先前之陳述具有較
      可信之特別情況，且為證明犯罪事實存否所必要者，得為
      證據，刑事訴訟法第159 條之2 定有明文。所謂「前後陳
      述不符」之要件，應就前後階段之陳述進行整體判斷，以
      決定其間是否具有實質性差異，惟無須針對全部陳述作比
      較，陳述之一部分有不符，亦屬之。而所謂具有較可信之
      特別情況之「絕對特別可信性」，係指陳述是否出於供述
      者之真意、有無違法取供情事之信用性而言，故應就偵查
      或調查筆錄製作之原因、過程及其功能等加以觀察其信用
      性，據以判斷該傳聞證據是否有顯不可信或有特別可信之
      情況而例外具有證據能力，並非對其陳述內容之證明力如
      何加以論斷，二者之層次有別，不容混淆（最高法院94年
      度台上字第629 號判決意旨可資參照）。本案證人丙○○
      於警詢中及本院審理中就係向被告購買毒品海洛因，或係
      與被告合資購買毒品海洛因，其前後陳述不符，而審酌證
      人丙○○於警詢中稱：因為伊約一星期前，與友人陳瑞郎
      ，由伊出資3,200 元，陳瑞郎出資3,400 元，共合資6,60
      0 元，一起前往彰化縣社頭鄉○○路萊爾富前，要向被告
      購買第一級毒品海洛因，結果被告拿了6,600 元，之後才
      打電話說他被警察抓了，改天才要跟伊算這筆帳，但是被
      告一直都避不見面，伊於97年3 月14日15時許，打電話給
      被告，以要向被告購買毒品為由，約被告出來，在彰化縣
      社頭鄉○○路萊爾富見面時，伊再一次向被告要6,600 元
      ，但被告說身上沒有那麼多錢，只有2,100 元，被告就先
      將2,100 元給伊，後來被告又拿2 支手機當抵押品，等被
      告有錢時才要拿錢贖回去……伊共向被告購買毒品海洛因
      5 次，分別有1,000 元、3,500 元、6,600 元不等之金額
      ，均在彰化縣社頭鄉○○路萊爾富前交易等語，而證人丙○○係因遭被告指述強盜被告財物2,100 元及妨害被告行
      動自由，經警以犯罪嫌疑人身分詢問證人丙○○何以強盜
      被告財物時，證人丙○○始謂因向被告以6,600 元購買毒
      品海洛因但未獲被告交付毒品等語，則依證人丙○○前開
      於警詢所為之陳述時具體之外部環境或條件觀之，證人丙○○極有可能為求其己身強盜被告財物之犯行脫罪，而蓄
      意設詞誣陷被告，故以上情作為其強盜被告財物之合理化
      理由，準此，證人丙○○前述警詢中所為之陳述，虛偽陳
      述之危險性甚高，客觀上未具有較可信之特別情況，依上
      揭規定及說明，證人丙○○於警詢時所為之陳述，應認無
      證據能力。另證人丁○○於警詢及本院審理時就何時向被
      告購買毒品海洛因及何人撥打公共電話予被告聯絡購買毒
      品海洛因事宜，其前後陳述不符，審酌證人丁○○於警詢
      時之陳述，距離案發時間較為接近，且陳述當時並無被告
      在場，並無有意識的迴避及受到外力干擾的情況，又證人
      丁○○於警詢時亦無遭受員警刑求或毆打等有不法取供之
      情形，亦據證人丁○○於警詢及偵訊中陳明在卷，本院斟
      酌上列因素綜合判斷，認證人丁○○先前於警詢中所為之
      陳述具有較可信之特別情況，且為證明犯罪事實存否所必
      要者，具有證據能力。
（二）按被告以外之人於審判外之言詞或書面陳述，除法律有規
      定者外，不得作為證據，刑事訴訟法第159 條第1 項定有
      明文。本案證人廖啟佑、賴培弘係屬被告以外之人，其等
      於警詢所為之陳述，屬審判外之言詞陳述，為傳聞證據，
      復查無符合同法第159 條之1 至之5 之情形，是證人廖啟
      佑、賴培弘於警詢時所為之陳述無證據能力。
二、證人丙○○、廖啟佑、賴培弘、丁○○、甲○○於檢察官訊
    問時所為之陳述，均具有證據能力：
（一）按被告以外之人於偵查中向檢察官所為之陳述，除顯有不
      可信之情況者外，得為證據，刑事訴訟法第159 條之1 第
      2 項定有明文。蓋因檢察官與法官同為司法官署，且檢察
      官代表國家偵查犯罪，依法有訊問被告、證人及鑑定人之
      權力，且須對被告有利、不利之情形均應注意，況徵諸實
      務運作，檢察官實施刑事偵查程序，亦能恪遵法定程序之
      要求，不致有違法取證情事且可信度極高，是被告以外之
      人前於偵查中已具結而為證述，除反對該項供述得具有證
      據能力之一方，已釋明「顯有不可信之情況」之理由外，
      不宜遽指該證人於偵查中之陳述不具證據能力，方符前揭
      法條之立法意旨。又所謂顯有不可信之情況，既涉證據能
      力有無之判斷，應指其陳述時外在環境是否存在顯然足以
      影響其意思自由之不當外力及陳述之人是否對於所言之法
      律效果顯然存有誤解而言，尚不包含對於證人證詞內容憑
      信性等證據證明力評價之判斷，否則即將證據能力與證明
      力之判斷混為一談（最高法院94年度台上字第7132號判決
      、95年度台上字第1585號判決意旨參照）。本案證人丙○○、廖啟佑、賴培弘（以上3 人係指以證人身分向檢察官
      所為之陳述部分）、丁○○、甲○○之證詞，依筆錄之記
      載，並無證據顯示存有遭受強暴、脅迫、詐欺、利誘等外
      力干擾情形，或在影響其等心理狀況致妨礙其等自由陳述
      等顯不可信之情況，且係於檢察官偵訊時以證人身分具結
      後所為之證述，依法須負偽證罪之刑責，而依此證人丙○○、廖啟佑、賴培弘、丁○○、甲○○所為證述之外部環
      境或條件，並無「顯有不可信之情況」，況被告及其辯護
      人亦未指出上開證人作證時之外部情況有何顯不可信之情
      事，則依上揭規定，證人丙○○、廖啟佑、賴培弘、丁○○、甲○○於檢察官訊問時所為證述，自有證據能力。
（二）按證人、鑑定人依法應具結而未具結者，其證言或鑑定意
      見，不得作為證據，刑事訴訟法第158 條之3 固定有明文
      ，所謂「依法應具結而未具結者」，係指檢察官或法官依
      刑事訴訟法第175 條之規定，以證人身分傳喚被告以外之
      人到庭作證，或雖非以證人身分傳喚到庭，而於訊問調查
      過程中，轉換為證人身分為調查時，此時其等供述之身分
      為證人，則檢察官、法官自應依同法第186 條有關具結之
      規定，命證人供前或供後具結，其陳述始符合第158 條之
      3 之規定，而有證據能力。若檢察官或法官非以證人身分
      傳喚而以告發人、告訴人、被害人或共犯、共同被告身分
      傳喚到庭為訊問時（例如刑事訴訟法第71條、第219 條之
      6 第2 項、第236 條之1 第1 項、第248 條之1 、第271
      條第2 項、第271 條之1 第1 項），其身分既非證人，即
      與「依法應具結」之要件不合，縱未命其具結，純屬檢察
      官或法官調查證據職權之適法行使，當無違法可言。而不
      論係本案或他案在檢察官面前作成未經具結之陳述，係屬
      被告以外之人於偵查中向檢察官所為之陳述，本質上屬於
      傳聞證據，基於保障被告在憲法上之基本訴訟權，除該被
      告以外之人死亡、身心障礙致記憶喪失或無法陳述、滯留
      國外或所在不明而無法傳喚或傳喚不到、或到庭後拒絕陳
      述等情形外，如經法院傳喚到庭具結而為陳述，並經被告
      及其辯護人為詰問，其非以證人身分在檢察官面前未經具
      結之陳述，除顯有不可信之情況者外，依刑事訴訟法第15
      9 條之1 第2 項規定，得為證據，並應於判決內敘明其符
      合傳聞證據例外之理由；不能因陳述人未經具結，即一律
      適用同法第158 條之3 之規定，排除其證據能力（最高法
      院97年度台上字第4184號判決要旨參照）。證人丙○○、
      廖啟佑、賴培弘（以上3 人係指以被告身分向檢察官所為
      之陳述部分）在台灣彰化地方法院檢察署97年度偵字第25
      69號強盜案件中，以被告身分於檢察官訊問時所為之供述
      ，雖非經檢察官以證人身分命其等具結，但依上開判決意
      旨，尚不得依刑事訴訟法第158 條之3 之規定，逕予排除
      其證據能力，且查諸其等於該案之偵訊過程，並無受到檢
      察官或其他在場之人不當外力干涉後，影響其等陳述任意
      性之情事，是證人丙○○、廖啟佑、賴培弘於該案偵查中
      以被告身分所為之供述，並無「顯有不可信之情況者」之
      例外狀況，自屬有證據能力。
三、以下本案認定事實所引用之文書等書證，均具有證據能力：
    按被告以外之人於審判外之陳述，經當事人於審判程序同意
    作為證據，法院審酌該言詞陳述或書面陳述作成時之情況，
    認為適當者，亦得為證據；當事人、代理人或辯護人於法院
    調查證據時，知有第159 條第1 項不得為證據之情形，而未
    於言詞辯論終結前聲明異議，視為有前項之同意，刑事訴訟
    法第159 條之5 定有明文。本案認定事實所引用之下列文書
    等書證，被告及辯護人於本院準備程序中均陳稱不否認具有
    證據能力等語在卷，且本院審理時已提示被告，被告及辯護
    人、檢察官等復均表示無意見，揆諸前揭說明，可認為同意
    作為證據；而本院審酌該陳述作成時之情況，並無違法取證
    之瑕疵，認以之作為證據為適當，自具有證據能力，而得採
    為證據。
參、實體方面：
一、按犯罪事實應依證據認定之，無證據不得認定犯罪事實，又
    不能證明被告犯罪者，應諭知無罪之判決，刑事訴訟法第15
    4 條第2 項及第301 條第1 項分別定有明文。次按刑事訴訟
    法上所謂認定犯罪事實之證據，係指足以認定被告確有犯罪
    行為之積極證據而言；如未能發現相當證據或證據不足以證
    明，自不能以推測或擬制之方法，以為裁判基礎（最高法院
    29年上字第3105號、40年台上字第86號判例參照）。又檢察
    官就被告犯罪事實，應負舉證責任，並指出證明之方法，刑
    事訴訟法第161 條第1 項定有明文，因此，檢察官對於起訴
    之犯罪事實，應負提出證據及說服之實質舉證責任。倘其所
    提出之證據，不足為被告有罪之積極證明，或其指出證明之
    方法，無從說服法院以形成被告有罪之心證，基於無罪推定
    之原則，自應為被告無罪判決之諭知（最高法院92年台上字
    第128 號判例參照）。復按刑法修正廢止連續犯之規定後，
    除具有複次行為外觀之接續犯、集合犯仍為一罪評價外，各
    複次行為當本於一行為一罪一罰之原則予以論處。又毒品販
    賣行為，本質上並非必然具有複次性，立法者亦無兼包含攝
    、聚多成一之擬制意思，社會通念尤難容忍一再違犯，司法
    實務採行數罪併罰，已成定論。關於個別評價之各犯行，自
    應分別以嚴格之證據逐一予以嚴格證明。此類案件之非供述
    證據，固有通用於複次販賣毒品行為者（例如大量扣案毒品
    、各式包裝袋、攪拌器、分裝杓、磅秤、行動電話機等），
    亦有僅足證明當次行為者（例如逐次電話通聯紀錄、錄音、
    各別帳目資料、當場交易現金等）；而供述證據中之毒品下
    游者，依毒品危害防制條例第17條規定，供出毒品來源因而
    破獲，得受減輕其刑寬典，衡諸供述證據常受主、客觀條件
    影響，難以完全信實，須賴其他供述及非供述、直接與間接
    證據加以補強（最高法院97年度台上字第6452號判決參照）
    。
二、本件公訴人認被告涉犯上開罪嫌，無非以證人丙○○、丁○○、甲○○、廖啟佑、賴培弘於警詢及偵查中之證述，被告
    持用之0000000000號電話通聯紀錄及萊爾富便利超商照片，
    暨稽之0000000000號電話通聯情形，可見被告通話量異常頻
    繁，其電話通話時間亦甚短暫，且其常與對方聯絡後，未及
    數分鐘，即改由對方回撥電話，且通話時間僅數秒之情況，
    益徵證人丙○○等指證被告販毒非虛，應足採信為其主要論
    據。訊據被告堅詞否認有何上開販賣第一級毒品之犯行，並
    辯稱：97年3 月7 日或97年3 月8 日，伊與丙○○合資一起
    去彰化縣田中鎮向藥頭購買毒品海洛因，丙○○開車載伊去
    ，伊自己進去拿錢給藥頭，但藥頭跑了沒有拿到毒品海洛因
    ，丙○○以為伊將錢私吞；97年3 月8 日，丁○○、甲○○
    找伊一起合資去購買毒品海洛因，伊離開去找藥頭拿毒品，
    丁○○、甲○○在附近等伊，但沒有拿到，伊就直接向丁○○、甲○○說沒有拿到毒品海洛因，並將錢還給他們；證人
    丙○○前後所述不一，或說是購買，或說是合資，或說是借
    款有所出入，但嗣後即稱係與被告合資購買，證人廖啟佑、
    賴培弘僅聽聞證人丙○○表示要向被告購買毒品，非直接證
    據，證人丁○○、甲○○所述係以公共電話與被告聯絡，但
    被告持用之0000000000號電話通聯紀錄於97年3 月8 日並無
    公共電話撥入之紀錄，嗣證人甲○○見通聯無此紀錄後，改
    稱係以0000000000號行動電話與被告聯絡購買毒品海洛因，
    除與上述以公共電話聯絡不符外，就交付地點等情，丁○○
    、甲○○所述亦不相符，顯有瑕疵，不足採信等語。
三、經查：
（一）證人丙○○、廖啟佑、賴培弘於警詢時所為之陳述無證據
      能力，業如前述，自不得執其等於警詢時所為之陳述作為
      證據，先予敘明。
（二）證人丙○○於檢察官所為之陳述略為：97年3 月15日偵訊
      時稱：伊在一個星期前（按指97年3 月15日一個星期前）
      ，拿6,600 元要向被告購買毒品海洛因，結果被告用他的
      手機打伊的手機說他被警方抓了，改天才要跟伊算這筆帳
      ，後來就避不見面，伊從15天至20天前向被告購買毒品海
      洛因，最後一次係97年3 月15日前3 、4 天，伊先電話聯
      絡，雙方約在社頭鄉○○路萊爾富前交易等語（詳97年度
      偵字第2569號偵查卷宗第9-11頁）；於97年4 月14日上午
      偵訊時稱：伊之前有向被告購買毒品海洛因6,600 元，是
      伊跟別人共同出資要向被告購買毒品，這件事發生前（按
      指97年3 月15日證人丙○○妨害被告行動自由之事）的十
      幾天前將6,600 元，在萊爾富便利超商前面，將6,600 元
      交給被告，但被告沒有將毒品海洛因交給伊等語（詳97年
      度偵字第2569號偵查卷宗第38-39 頁）；於97年6 月4 日
      下午偵訊時稱：那天是合資去向被告買毒品，沒有買到，
      錢在被告那邊就被被告拿走了，伊的意思說跟被告合資購
      買毒品，伊拿錢給被告以後，被告就將錢私吞不理伊，伊
      是要跟被告合資購買毒品，不是跟被告購買毒品，伊本來
      要跟被告一起去拿毒品，但被告當天說藥頭跑掉了，伊前
      前後後跟被告合資購買毒品2 、3 次，伊跟被告一人出資
      一半購買毒品，然後伊跟被告一起去田中車站去跟一位綽
      號叫「阿文」的男子購買毒品，當天伊開車載被告到田中
      車站，被告下車後又回到車上說已經將錢交給對方了，但
      是沒有毒品，因為對方被捉了等語（詳97年度偵字第2569
      號偵查卷宗第123-124 頁）；於97年12月16日上午偵訊時
      稱：海洛因是伊與被告合資購買，伊之前說向被告購買毒
      品海洛因可能是伊講錯了等語（詳97年偵字第8152號偵查
      卷宗第120-121 頁），前後互核，證人丙○○於第1 、2
      次偵訊中係稱向被告購買毒品海洛因，然就交付6,600 元
      之時間，第1 次偵訊中係稱：伊在一個星期前（按指97年
      3 月15日一個星期前），拿6,600 元要向被告購買毒品海
      洛因云云，第2 次偵訊中則稱：這件事發生前（按指97年
      3 月15日證人丙○○妨害被告行動自由之事）的十幾天前
      將6,600 元，在萊爾富便利超商前面，將6,600 元交給被
      告等語，是交付6,600 元之時間係指97年3 月15日一個星
      期前，或97年3 月15日的十幾天前，約97年3 月初旬，證
      人丙○○證述已有所不一，且證人丙○○前開證述，係於
      其己身涉嫌強盜案件中所為之供述，其為求卸免己身之強
      盜犯行，故設詞誣陷被告之可能性甚高，業如前述，是證
      人丙○○該部分證述是否可信，顯屬有疑。況證人丙○○
      於第3 、4 次偵訊中則翻異其供，改稱係與被告合資購買
      海洛因，是證人丙○○前開於檢察官所為之陳述，前後供
      述不一，顯有瑕疵而不足採信。再證人丙○○於本院審理
      時具結證述：時間伊不記得了，伊先出資6,600 元，被告
      也出資6,600 元，在車上，伊有看到被告拿錢，伊載被告
      去車頭那裡找一個叫做阿文的人，被告說人不在，他說要
      等一下，伊等不下去，就先走，被告說他會打電話給伊，
      後來伊打電話要找被告，被告不接聽電話，伊的錢被告就
      沒有還伊，結果沒有拿到毒品，6,600 元也被被告拿走，
      檢察官問伊有沒有向被告購買毒品海洛因，伊說「有」的
      意思是指有一起去買，伊在檢察官訊問時說是向被告購買
      毒品等語，可能伊毒品施用太多，頭暈暈的等語，否認其
      於偵訊中所述向被告購買毒品海洛因之陳述係屬實在，且
      證人丙○○於本院審理時所稱與被告合資購買毒品海洛因
      之情節，亦核與被告所辯：97年3 月7 日或97年3 月8 日
      ，伊與丙○○合資一起去彰化縣田中鎮向藥頭購買毒品海
      洛因，丙○○開車載伊去，伊自己進去拿錢給藥頭，但藥
      頭跑了沒有拿到毒品海洛因，丙○○以為伊將錢私吞等語
      相符，是應以證人丙○○於本院審理時所述較為可採，堪
      認97年3 月7 日或97年3 月8 日，證人丙○○應係與被告
      合資購買毒品海洛因，由證人丙○○將款項交付被告，再
      由被告連同自己之款項由其出面向藥頭購買毒品海洛因，
      然該次因藥頭跑路，故被告與證人丙○○均未拿到毒品海
      洛因甚明。且該次被告確未交付證人丙○○毒品海洛因，
      迭據被告及證人丙○○於偵訊及本院審理時陳稱在卷，是
      公訴人認被告有於上述時地，販賣金額為6,600 元之毒品
      海洛因予證人丙○○云云，亦核與事實不符。至被告持用
      之0000000000號電話與證人丙○○持用之0000000000號電
      話於97年3 月7 日及97年3 月8 日固有密切通聯，雖有遠
      傳電信股份有限公司檢送之0000000000號電話通聯紀錄在
      卷可稽，惟被告確係與證人丙○○合資購買毒品海洛因，
      已如前述，則被告與證人丙○○為聯絡合資購買毒品海洛
      因之事，於上述時地密切通聯，亦與常情相符，是以0000
      000000號電話通聯紀錄亦無法作為被告確有販賣毒品海洛
      因予證人丙○○之證據。退步言，即令被告未出資向藥頭
      購買毒品海洛因，然由證人丙○○於偵訊中所述將6,600
      元交付予被告後，被告下車後又回到車上說已經將錢交給
      對方了，但是沒有毒品，因為對方被捉了等語，足認證人
      丙○○與被告之交易模式係由證人丙○○將款項交付被告
      ，而後被告持證人丙○○交付之款項離開現場至藥頭所在
      處向藥頭購買證人丙○○所需之毒品海洛因數量，之後再
      返回現場將毒品海洛因交付予證人丙○○，是被告所為，
      充其量僅能謂係幫助證人丙○○施用毒品海洛因，而不能
      論販賣毒品海洛因，亦屬無疑，且公訴人起訴之97年3 月
      7 日或97年3 月8 日，被告確未交付毒品海洛因予證人丙○○，而由證人丙○○所述：伊載被告去車頭那裡找一個
      叫做阿文的人，被告說人不在，他說要等一下，伊等不下
      去，就先走，被告說他會打電話給伊，後來伊打電話要找
      被告，被告不接聽電話，伊的錢被告就沒有還伊，結果沒
      有拿到毒品，6,600 元也被被告拿走等語，衡情，被告既
      未自藥頭處拿到毒品海洛因交付予證人丙○○，則被告本
      應將證人丙○○交付之款項6,600 元返還，然被告拒不返
      還，且不接聽電話，亦避不見面，則被告是否基於不法所
      有之意圖，向證人丙○○詐稱欲販售毒品海洛因予證人丙○○，或欲向藥頭拿毒品海洛因販售予證人丙○○等理由
      ，使證人丙○○陷於錯誤，因而交付款項6,600 元，嗣被
      告得款後，即避不見面，被告所為之真意，非在於販賣毒
      品海洛因予證人丙○○，而係在於詐欺證人丙○○取財，
      亦有可能。
（三）證人廖啟佑、賴培弘於檢察官所為之陳述略為：證人廖啟
      佑、賴培弘於97年3 月15日偵訊中皆稱：被告說要跟上手
      拿毒品，指示伊等如何行進，半途中，被告跟丙○○兩人
      談到過去的債務糾紛，發生口角等語（詳97年度偵字第25
      69號偵查卷宗第13-16 頁）；證人廖啟佑於97年4 月14日
      偵訊中稱：因為之前丙○○跟被告買藥，有將錢拿給被告
      ，但被告沒有將藥給丙○○等語；證人賴培弘同日偵訊中
      稱：被告上車的時候，手機拿在手上打給中盤的毒販，丙○○就跟被告說上次拿6,600 元跟被告拿毒品，沒有拿到
      毒品，被告就說上次去跟中盤拿毒品的時候，剛好警察來
      捉，所以沒有拿到毒品等語（詳97年度偵字第2569號偵查
      卷宗第42 -45頁），然證人廖啟佑、賴培弘前開：丙○○
      跟被告買藥，有將錢拿給被告，但被告沒有將藥給丙○○
      證述，係在車上聽聞被告與證人丙○○談話過程中所知，
      就該次購買毒品海洛因之過程並未親聞親見，是證人廖啟
      佑、賴培弘前開證述，至多僅能證明丙○○曾與被告談及
      購買毒品6,600 之事宜，但究係如何購買，是否合資購買
      及事實上有無購買或後因故並未購買等情則屬不能證明，
      是證人廖啟佑、賴培弘前揭於檢察官中所為之陳述，亦無
      法認定被告確有販賣毒品海洛因予證人丙○○。
（四）證人丁○○於97年3 月21日警詢中陳述稱：伊與甲○○合
      資2,000 元向被告購買毒品海洛因1 包，由伊用公共電話
      撥打0000000000跟被告聯絡購買毒品海洛因，於97年3 月
      8 日12時許，在彰化社頭鄉○○路附近萊爾富超商內，有
      交易完成等語（詳97年度偵字第8152號偵查卷宗第9-10頁
      ），於97年11月11日上午偵訊中陳稱：伊不記得打電話給
      被告的確切時間，但伊記得在3 月8 日那天有跟甲○○合
      資向被告購買毒品海洛因，因是伊先認識被告，故非由甲○○與被告聯絡，被告與伊交易時使用的交通工具是深色
      的摩托車，交易地點的萊爾富超商旁邊有1 間廟宇等語（
      詳97年度偵字第8152號偵查卷宗第48-49 頁）；同日中午
      偵訊中陳稱：伊與甲○○合資向被告購買毒品海洛因時，
      伊一向都出2,000 元，其他是甲○○出的，伊前後與甲○○合資向被告購買毒品海洛因2 、3 次，交易地點不一定
      ，都是被告指定的，被告曾說一次要購買6,000 元的量，
      他才要賣等語（詳97年度偵字第8152號偵查卷宗第55-56
      頁）。於本院審理時證述：97年3 月間，伊有與甲○○合
      資向被告購買毒品海洛因，由伊出資2,000 元，甲○○出
      資4,000 元，由甲○○用公用電話聯絡被告，約在萊爾富
      旁邊的廟那裡，甲○○拿錢給被告，伊站在旁邊等，被告
      沒有馬上拿毒品海洛因給甲○○，被告先離開，過了幾分
      鐘之後，被告再拿毒品海洛因給甲○○。日期伊不太記得
      ，但是被告有交付毒品海洛因，如果伊有跟被告聯絡，是
      以公共電話聯絡，公共電話是甲○○打的，但交易毒品那
      天是否是97年3 月8 日伊不能確定，在派出所製作筆錄的
      時候，伊只是說一個大約的日期，只能確定是3 月間，伊
      與甲○○曾經合資向被告購買毒品海洛因，但是確切時間
      為何，伊無法確定，伊有打過電話，但是大部分都是由甲○○打的比較多。97年3 月8 日伊或甲○○使用之電話沒
      有與被告0000000000行動電話通聯之紀錄等語，前後互核
      ，證人丁○○於警詢中本稱伊與甲○○出資2,000 元，嗣
      於偵訊及本院審理時則稱：伊出資2,000 元，甲○○出資
      4,000 元；於警偵訊中本稱：交易日期係97年3 月8 日由
      伊以公用電話撥打被告之行動電話，嗣於本院審理時則稱
      ：只能確定是97年3 月間，是否97年3 月8 日則不能確定
      ，係甲○○以公用電話撥打被告之行動電話，就其與甲○○出資之金額、交易之確切時間及何人以公用電話撥打被
      告之行動電話，其證述已有所不一而存有瑕疵。而證人甲○○於97年11月11日偵訊中陳述稱：伊曾經與丁○○合資
      向綽號「阿弟」的人即被告購買毒品海洛因，丁○○出2,
      000 元，伊出4,000 元，因為被告沒有在賣500 元或1,00
      0 元的貨，伊前後向被告買的次數很多，從96年10月間至
      丙○○發生搶奪案止，因每次都要湊6,000 元，被告才願
      意賣，伊一個人資力不多，才邀丁○○合資購買，伊與丁○○會用公共電話打給被告，因為怕手機被監聽等語（詳
      97年度偵字第8152號偵查卷宗第52-53 頁），於本院審理
      時稱：時間伊沒有辦法確定，但是伊有跟丁○○合資向被
      告購買毒品海洛因，丁○○出資2,000 元，伊出資4,000
      元，在萊爾富的公用電話亭聯絡被告，電話有時伊打，有
      時丁○○打，通常都是由伊打電話聯絡被告比較多次，伊
      與丁○○合資向被告購買毒品海洛因次數很多次，次數不
      下10次，但是確切日期忘記了，伊去買的時候，都會去萊
      爾富那裡，伊交錢給被告，被告就會去外面走走，再過5
      分鐘到10分鐘後再拿毒品給伊等，伊與被告約在萊爾富交
      易，被告是騎機車來的等語，就甲○○與丁○○合資向被
      告購買毒品海洛因之次數係丁○○所稱之2 、3 次，或甲○○所稱之不下10次，其2 人證述已有所歧異。再被告持
      用之0000000000號電話通聯紀錄於97年3 月8 日並無公共
      電話撥入之紀錄，有遠傳電信股份有限公司檢送之000000
      0000號電話通聯紀錄在卷可稽，是證人丁○○、甲○○上
      述於97年3 月8 日以公共電話撥打被告0000000000號行動
      電話與之聯絡購買毒品海洛因之證述，顯與事實不符，不
      足採信。至嗣經本院提示被告0000000000號行動電話97年
      3 月8 日通聯紀錄予證人甲○○查看後，證人甲○○雖改
      稱：97年3 月8 日其中與被告聯絡之0000000000號行動電
      話當時係伊在使用，但該次聯絡什麼事情沒有印象，是否
      要聯絡購買毒品海洛因伊也不知道，那次應該是錢交給被
      告之後，被告行動電話關機，伊找不到被告人，伊打好幾
      次，被告接聽後，又掛掉，被告說他被警察攔下來，本來
      被告都是在5 到10分鐘就會拿毒品給伊，但是那是被告在
      1 個多小時後才拿毒品給伊，伊與被告是約在萊爾富聯絡
      ，但沒有在那裡交貨，是在那裡交錢，交貨的地點不一定
      ，偏僻的地方，或是沒有人的地方都可以，97年3 月8 日
      那天是在山腳路，靠近蕭景田別墅住宅約500 公尺處交付
      毒品海洛因，當天早上9 時30分，當時伊人在田中，打電
      話給被告說要去社頭找被告，約在11時許，打電話給被告
      說要交錢，約在萊爾富，3 月8 日那天伊買2 次，中午那
      次是跟丁○○合資購買，晚上那次是伊獨資還是合資伊忘
      記了等語，然其情業據被告否認在卷，且證人甲○○嗣後
      所稱之證述，除與證人丁○○、甲○○前開97年3 月8 日
      係以公用電話與被告行動電話聯絡之語不符外，亦與證人
      丁○○於本院審理時所稱：97年3 月8 日伊或甲○○使用
      之電話沒有與被告0000000000行動電話通聯之紀錄及甲○○錢交了後，被告沒有馬上拿毒品海洛因給甲○○，被告
      先離開，過了幾分鐘之後，被告再拿毒品海洛因給甲○○
      等語歧異。再證人甲○○初稱該日聯絡何事及是否聯絡購
      買毒品海洛因伊不清楚，嗣則改稱是聯絡購買毒品海洛因
      之事，就其於97年3 月8 日以0000000000號行動電話與被
      告行動電話聯絡時係交談何事，其供述前後明顯有所出入
      ，且其嗣改稱：那次應該是錢交給被告之後，被告行動電
      話關機，伊找不到被告人，伊打好幾次，被告接聽後，又
      掛掉，被告說他被警察攔下來，本來被告都是在5 到10分
      鐘就會拿毒品給伊，但是那是被告在1 個多小時後才拿毒
      品給伊，3 月8 日那天伊買2 次，中午那次是跟丁○○合
      資購買，晚上那次是伊獨資還是合資伊忘記了等語，衡情
      ，如97年3 月8 日該次真如證人甲○○所稱之情，則因該
      次被告交付毒品海洛因之情形異與平常交易情形，且該日
      交易次數亦多於平常交易次數，則證人甲○○及與之合資
      購買毒品海洛因之證人丁○○，就上情理應記憶深刻，且
      其等於經警偵訊、本院審理多次訊問時，就上情自應全數
      供出，惟證人丁○○、甲○○就前開證人甲○○經本院提
      示通聯紀錄後所為之證述內容，竟未敘及隻字片語，顯與
      常情有違，則證人甲○○前開97年3 月8 日0000000000號
      行動電話與被告聯絡購買毒品海洛因，該次被告在1 個多
      小時後才拿毒品給伊，當日有交易2 次之證述，尚屬有疑
      而屬不可信。此外，尚乏其他佐證足以補證證人丁○○、
      甲○○前開所述為實在，自不得僅憑證人丁○○、甲○○
      單一且有瑕疵之指述，而在別無乏證之情況下，即遽認被
      告有販賣毒品海洛因予證人丁○○、甲○○之犯行。
四、綜上，本件公訴人所舉之證據，尚不足為被告有罪之積極證
    明，無從說服本院形成被告有罪之心證。此外復查無其他積
    極證據，足資證明被告有何販賣第一級毒品海洛因之犯行，
    揆諸首揭說明，自應為被告無罪判決之諭知。
據上論斷，應依刑事訴訟法第301 條第1 項，判決如主文。
本案經檢察官蔡明達到庭執行職務。
中    華    民    國    98    年    2     月    27    日
                  刑事第四庭  審判長法  官  姚銘鴻
                                    法  官  吳俊螢
                                    法  官  游秀雯
以上正本證明與原本無異。
如不服本判決應於收受判決後10日內向本院提出上訴書狀，並應
敘述具體理由。其未敘述上訴理由者，應於上訴期間屆滿後20日
內向本院補提理由書 (均須按他造當事人之人數附繕本)「 切勿
逕送上級法院」。
中    華    民    國    98    年    2     月    27    日
                                    書記官  謝志鑫


司法院資訊處製作；財團法人民間司法改革基金會備份。
